臺灣屏東地方法院刑事判決　　　　　　 100年度訴字第1222號
公　訴　人　臺灣屏東地方法院檢察署檢察官
被　　　告　洪振賜
上列被告因違反毒品危害防制條例案件，經檢察官提起公訴（10
0 年度毒偵字第1731號），被告於本院準備程序中就被訴事實為
有罪之陳述，經本院合議庭裁定由受命法官獨任進行簡式審判程
序，並判決如下：
    主  文
洪振賜施用第一級毒品，處有期徒刑玖月，扣案海洛因包（總
驗餘淨重肆點肆貳公克，含包裝袋只）均沒收銷燬之；又施用
第二級毒品，處有期徒刑伍月，扣案之甲基安非他命壹包（驗餘
淨重點壹柒肆公克，含包裝袋壹只）沒收銷燬之。應執行有期
徒刑壹年，扣案海洛因包（總驗餘淨重肆點肆貳公克，含包裝
袋只）及甲基安非他命壹包（驗餘淨重點壹柒肆公克，含包
裝袋壹只）均沒收銷燬之。
    事  實
一、洪振賜前於民國87年間因施用毒品案件，經本院以87年度毒
    聲字第560 號裁定送觀察、勒戒後，認有繼續施用毒品之傾
    向，復由本院以87年度毒聲字第692 號裁定令入戒治處所施
    以強制戒治，嗣因執行成效良好，經本院以88年度毒聲字第
    452 號裁定停止戒治，所餘戒治期間付保護管束，於88年10
    月25日保護管束期滿未經撤銷停止戒治，視為執行完畢，並
    經臺灣屏東地方法院檢察署檢察官以88年度戒毒偵字第104
    號為不起訴處分確定，復於前開強制戒治執行完畢後5 年內
    之93年間，因施用第一級、第二級毒品案件，經本院於94年
    3 月24日以94年度訴字第126 號判決分別判處有期徒刑8 月
    、4 月，應執行有期徒刑10月確定。詎仍不思戒絕毒癮，復
    基於施用第一級毒品海洛因及第二級毒品甲基安非他命之犯
    意，於100 年7 月20日下午5 時許，在其位於屏東縣屏東市
    ○○路165 巷48弄22號住處內，以將海洛因摻入香菸內點燃
    抽菸之方式，施用海洛因1 次，另於上揭時、地，以將甲基
    安非他命置於玻璃球吸食器內燒烤後吸食煙霧之方式，施用
    甲基安非他命1 次。嗣於100 年7 月20日下午6 時40分許，
    因另案遭通緝，為警在屏東縣屏東市○○路151 巷「凌雲國
    小」南側門前緝獲，經警以同意搜索方式搜索，當場扣得其
    所有之海洛因3 包（總驗餘淨重4.42公克）及甲基安非他命
    1 包（驗餘淨重3.174 公克），復經徵得其同意採集尿液檢
    體送驗，鑑驗結果呈嗎啡及甲基安非他命陽性反應，而查悉
    上情。
二、案經屏東縣政府警察局屏東分局報告臺灣屏東地方法院檢察
    署檢察官偵查起訴，並經本院改依簡式審判程序審理。
    理  由
一、按簡式審判程序之證據調查，不受第159 條第1 項之限制，
    刑事訴訟法第273 條之2 定有明文，是依上開規定，於行簡
    式審判程序之案件，被告以外之人於審判外之陳述，除有其
    他不得作為證據之法定事由外，應認具有證據能力。查本案
    如下引用被告以外之人於審判外之陳述，因本案採行簡式審
    判程序，復無其他不得作為證據之法定事由，揆諸首揭說明
    ，應認均具有證據能力，合先敘明。
二、上揭犯罪事實，業據被告洪振賜於警詢、偵查、本院準備程
    序及審理時迭承不諱（見警卷第7 、8 頁，偵查卷第15頁，
    本院卷第29頁背面、第32頁背面、第34頁背面），又被告於
    100 年7 月20日為警採集尿液檢體後，經送請正修科技大學
    鑑定，由該大學超微量研究科技中心以酵素免疫分析法初步
    檢驗後，再以氣相層析質譜儀法確認檢驗，證實該尿液確呈
    嗎啡（即施用海洛因之代謝物）及甲基安非他命陽性反應，
    有該中心100 年8 月4 日出具之報告編號R00-0000-000號（
    原始編號：00000000號）尿液檢驗報告、尿液採證編號對照
    表（尿液編號：00000000號）及檢體監管記錄表各1 份附卷
    可稽（附於警卷第106 、113 頁，偵查卷第19頁）。此外，
    並有被告自承其所有並供己施用之海洛因3 包及甲基安非他
    命1 包扣卷足佐（前揭毒品經分別送法務部調查局濫用藥物
    實驗室及高雄醫學大學附設中和紀念醫院鑑定後，證實袋內
    粉末及晶體各為海洛因及甲基安非他命無訛，有法務部調查
    局100 年9 月16日調科壹字第10023020870 號鑑定書、高雄
    醫學大學附設中和紀念醫院100 年11月4 日出具之檢驗報告
    各1 份附於本院卷第25、26頁可考）。綜上，足認被告自白
    與事實相符，堪以採信，本案事證至為明確，被告犯行堪予
    認定。
三、按毒品危害防制條例於92年7 月9 日修正公布，自93年1 月
    9 日施行，其中第20條、第23條將施用毒品之刑事處遇程序
    區分為「初犯」、「5 年內再犯」、「5 年後再犯」。依其
    立法理由之說明：「初犯」，經觀察、勒戒或強制戒治，應
    為不起訴處分或不付審理之裁定；經觀察、勒戒或強制戒治
    執行完畢釋放後，「5 年內再犯」者，因其再犯率甚高，原
    實施之觀察、勒戒及強制戒治既已無法收其實效，爰依法追
    訴或裁定交付審理。至於經觀察、勒戒或強制戒治執行完畢
    釋放，「5 年後再犯」者，前所實施之觀察、勒戒或強制戒
    治已足以遮斷其施用毒品之毒癮，為期自新及協助其斷除毒
    癮，仍用「初犯」規定，先經觀察、勒戒或強制戒治之程序
    。從而，依修正後之規定，祇於「初犯」及「5 年後再犯」
    2 種情形，有其追訴條件之限制，即須於初犯經觀察、勒戒
    或強制戒治釋放後，5 年內均無施用毒品之行為，始能認其
    前所實施之觀察、勒戒或強制戒治已足遮斷毒癮，而得於5
    年後再犯時，再予適用初犯之規定，重行觀察、勒戒等程序
    。倘5 年內已經再犯，被依法追訴處罰，縱其第3 次（或第
    3 次以上）施用毒品之時間在初犯釋放5 年以後，即與「5
    年後再犯」之情形有別，且因已於「5 年內再犯」，顯見其
    再犯率甚高，原實施觀察、勒戒或強制戒治，已無法收其實
    效，自無再經觀察、勒戒及強制戒治之必要，應由檢察官逕
    行起訴，始符新法修正之本旨，最高法院97年度第5 次刑事
    庭會議決議、98年度台非字第56號判決意旨均可資參照。查
    被告洪振賜前因施用毒品案件，由本院裁定送觀察、勒戒、
    強制戒治後，嗣經本院裁定停止戒治，所餘戒治期間付保護
    管束，於88年10月25日保護管束期滿未經撤銷停止戒治，視
    為執行完畢，復於前開強制戒治執行完畢後5 年內之93年間
    ，因施用第一級、第二級毒品案件，經本院以94年度訴字第
    126 號判決分別判處有期徒刑8 月、4 月，應執行有期徒刑
    10月確定等情，有臺灣高等法院被告前案紀錄表及在監在押
    全國記錄表在卷可考，應甚明確。是本案被告所為施用毒品
    之犯行，距離前開強制戒治執行完畢雖已逾5 年，惟被告在
    上開強制戒治執行完畢後5 年內，既已再犯施用毒品罪，並
    經追訴、處罰，揆諸前揭說明，其本次犯行即與毒品危害防
    制條例第20條第3 項所稱之「5 年後再犯」有別，是公訴人
    依法追訴，於法並無不合，本院自應依法論科。
四、按海洛因為毒品危害防制條例第2 條第2 項第1 款所稱之第
    一級毒品，而甲基安非他命為毒品危害防制條例第2 條第2
    項第2 款所稱之第二級毒品。核被告洪振賜前開施用海洛因
    及甲基安非他命之行為，係犯毒品危害防制條例第10條第1
    項之施用第一級毒品罪、同條例第10條第2 項之施用第二級
    毒品罪。被告持有海洛因、甲基安非他命進而施用，其持有
    海洛因、甲基安非他命之低度行為應各為施用海洛因、甲基
    安非他命之高度行為所吸收，均不另論罪。又被告所犯上開
    施用海洛因、甲基安非他命2 罪間，犯意各別、行為互殊，
    應予分論併罰。爰審酌被告曾因施用毒品犯行而送觀察、勒
    戒、強制戒治執行完畢及追訴處罰，仍不知悛悔，復再施用
    第一級毒品及第二級毒品，顯見其戒絕毒品之決心不堅，惟
    念其施用毒品乃戕害自己身心健康，尚未危及他人，且犯後
    坦承犯行，態度良好，並其犯罪之動機、目的及其智識程度
    等一切情狀，分別量處如主文所示之刑，並依法定其應執行
    刑，以示懲儆。
五、扣案之海洛因3 包（總驗餘淨重4.42公克）及甲基安非他命
    1 包（總驗餘淨重3.174 公克），分別係查獲之第一級毒品
    及第二級毒品；盛裝前開毒品之包裝袋因分別殘留微量海洛
    因及甲基安非他命而難以析離，爰視同毒品整體，併依毒品
    危害防制條例第18條第1 項前段規定沒收銷燬之。另被告洪
    振賜所有供施用本案甲基安非他命所用之玻璃球吸食器，並
    未扣案，復據被告供承於犯案後業已丟棄（見本院卷第34頁
    背面），堪認業已滅失，自無從宣告沒收；至鑑驗時採樣之
    海洛因及甲基安非他命，已因鑑驗用罄而滅失，自無從諭知
    沒收銷燬，均附此敘明。
據上論斷，應依刑事訴訟法第273 條之1 第1 項、第299條第1項
前段，毒品危害防制條例第10條第1 項、第2 項、第18條第1 項
前段，刑法第11條前段、第51條第5款，判決如主文。
本案經檢察官邱呂凱到庭執行職務。
中    華    民    國   100    年    11    月    30    日
                    刑事第五庭  法  官  謝濰仲
以上正本證明與原本無異。
如不服本判決應於收受判決後10日內向本院提出上訴書狀，並應
敘述具體理由；其未敘述上訴理由者，應於上訴期間屆滿後20日
內向本院補提理由書（均須按他造當事人之人數附繕本）「切勿
逕送上級法院」。
中    華    民    國   100    年    11    月    30    日
                                書記官  黃美玲
附錄本案論罪科刑法條全文：
毒品危害防制條例第10條
施用第一級毒品者，處 6 月以上 5 年以下有期徒刑。
施用第二級毒品者，處 3 年以下有期徒刑。